【裁判字號】    97,小抗,3
【裁判日期】    970807
【裁判案由】    返還不當得利等
【裁判全文】
臺灣板橋地方法院民事裁定               97年度小抗字第3號
抗  告  人  甲○○
相  對  人  乙○○
上列當事人間請求返還不當得利事件，抗告人對於中華民國97年
6月10日本院板橋簡易庭97年度重小調字第827號小額事件第一審
裁定提起抗告，本院裁定如下：
    主  文
原裁定廢棄。
    理  由
一、按訴訟，由被告住所地之法院管轄。被告住所地之法院不能
    行使職權者，由其居所地之法院管轄。訴之原因事實發生於
    被告居所地者，亦得由其居所地之法院管轄。民事訴訟法第
    1 條第1 項定有明文。
二、抗告人於原審起訴主張兩造就「台北縣永和市○○路17巷3
    弄1 號3 樓房屋」之租賃契約關係消滅後，因相對人對抗告
    人請求上開租約之違約金等而向本院聲請對抗告人核發97年
    度促字第2636號支付命令確定後，復向本院聲請對抗告人強
    制執行，經本院以97年度執字第30406 號執行案件先後就抗
    告人於彰化商業銀行股份有限永和分行（下稱彰化銀行永和
    分行）之存款，於新台幣（下同）19,484元（含手續費150
    元）範圍內，核發扣押命令及收取命令，故抗告人主張相對
    人向彰化銀行永和分行所收取之抗告人存款新台幣（下同）
    19,484元係屬不當得利，而對相對人起訴請求返還不當得利
    19,484元及請求精神慰撫金5 萬元等語（見抗告人於原審所
    提之起訴狀）。原審以相對人住所地係在福建省金門縣民族
    路162 巷25號，非屬本院轄區，而裁定將本件移送臺灣金門
    地方法院。抗告人不服提起抗告，抗告意旨略謂本件當事人
    涉及房屋租賃契約，相對人違約卻領取不當得利，鈞院應有
    管轄權，請求廢棄原裁定等語。
三、經查，相對人乙○○之戶籍地址雖係在福建省金門縣民族路
    162 巷25號，固有相對人戶籍之個人基本資料查詢結果資料
    1 份附於原審卷內可稽（見原審卷第21頁），然依抗告人原
    審起訴狀所列證物即相對人寄發予抗告人之存證信函，相對
    人自行填載之寄件人地址係「台北縣鶯歌鎮○○街1 號1 樓
    」（見原審卷第14頁），且經本院調取相對人對抗告人聲請
    強制執行之本院97年度執字第30406 號執行案卷查閱結果，
    其執行名義為本院97年度促字第2636號支付命令，相對人於
    聲請上開支付命令所自行陳報之地址亦為「台北縣鶯歌鎮○
    ○街1 號1 樓」（見附於上開執行卷內之上開支付命令），
    且相對人聲請對抗告人為強制執行之民事聲請強制執行狀上
    自行所陳報之地址亦為「台北縣鶯歌鎮○○街1 號1 樓」（
    見本院上開執行卷內之民事聲請強制執行狀），足認相對人
    之居所係位於本院轄區之「台北縣鶯歌鎮○○街1 號1 樓」
    。其次，依抗告人起訴所主張之原因事實，無論係相對人對
    抗告人聲請核發支付命令、或相對人對抗告人聲請強制執行
    、抑或相對人依據本院所核發之收取命令而向位於本院轄區
    內之彰化銀行永和分行收取抗告人於該行之存款19,484元，
    該等原因事實之發生地均在本院轄區，依民事訴訟法第1 條
    第1 項後段：「訴之原因事實發生於被告居所地者，亦得由
    其居所地之法院管轄。」之規定，本院自有管轄權，抗告人
    向本院起訴，依上開規定，應為法之所許，原法院以無管轄
    權而裁定移轉管轄，尚有未洽。抗告意旨指摘原裁定不當，
    聲明廢棄，為有理由，爰由本院將原裁定廢棄，發回原法院
    另為適當之處理。
四、據上論結，本件抗告為有理由，爰依民事訴訟法第436 條之
    32第3 項、第492 條、第95條、第78條，裁定如主文。
中    華    民    國    97    年    8     月    7     日
                  民事第一庭    審判長法  官  李世貴
                                      法  官  周舒雁
                                      法  官  陳翠琪
以上正本係照原本作成
本件不得再抗告
中    華    民    國    97    年    8     月    8     日
                                      書記官  李瑞芝


司法院資訊處製作；財團法人民間司法改革基金會備份。
